臺灣臺北地方法院民事判決  
110年度簡上字第38號
上  訴  人  王麗莎


被  上訴人  新店市花園新城社區管理委員會

法定代理人  楊秀雲
訴訟代理人  卓品介律師
            徐薇涵律師
上列當事人間請求給付管理費事件，上訴人對於民國109年10月2
3日本院108年度店簡字第1217號第一審判決提起上訴，本院合議
庭於111年5月3日言詞辯論終結，判決如下：
    主  文
原判決關於命上訴人給付逾新臺幣肆萬陸仟捌佰捌拾叁元及其利
息部分，暨該部分假執行之宣告、訴訟費用之裁判均廢棄。
上開廢棄部分，被上訴人在第一審之訴駁回。
其餘上訴駁回。
第一、二審訴訟費用由被上訴人負擔二分之一，餘由上訴人負擔
 。
    事實及理由
壹、程序方面：
    按當事人喪失訴訟能力或法定代理人死亡或其代理權消滅者
     ，訴訟程序在有法定代理人或取得訴訟能力之本人承受其
    訴訟以前當然停止；第168條至第172條及前條所定之承受訴
    訟人，於得為承受時，應即為承受之聲明，民事訴訟法第17
    0條、第175條第1項分別定有明文。查被上訴人新店市花園
    新城社區管理委員會之法定代理人已變更為楊秀雲，並經該
    新法定代理人於民國110年6月9日具狀聲明承受訴訟（見本
    院卷第75頁），核無不合，應予准許。
貳、實體方面：　　
一、被上訴人起訴主張暨答辯意旨略以：
　㈠被上訴人所屬新北市新店區「新店市花園新城社區」（下稱
    系爭社區），於94年5月14日召開系爭社區區分所有權人會
    議（下稱系爭會議），通過系爭社區公寓大廈規約（下稱系
    爭規約），並向臺北縣政府（現已改制為新北市政府，下同
     ）申請成立管理委員會，業經同意備查在案。上訴人為系
    爭社區桃李一路7號、花園十路1段5之202號等建物之所有權
    人 ，即為系爭社區之區分所有權人，自應受系爭規約之約
    束。又系爭規約第10條第1款約定各區分所有權人依照房屋
    權狀登記面積以每坪每月新臺幣（下同）15元繳交管理費，
    最高收取90坪，惟上訴人未按系爭規約約定繳納管理費，自
    97年9月起至108年3月止積欠之管理費合計為9萬2835元，而
    被上訴人已於107年12月5日發函催告上訴人繳納積欠之管理
    費，未獲置理。爰依公寓大廈管理條例第18條第1項第2款、
    第21條等規定及系爭規約第9條、第10條第1款等約定提起本
    件訴訟，請求上訴人給付9萬2385元及遲延利息。
  ㈡上訴人稱被上訴人以每月3000元向其承租系爭社區桃李一路7
    號建物作為倉庫，其中1000元用以抵繳管理費，惟被上訴人
    係以每月2000元向上訴人承租上開建物，亦未曾同意以租金
    抵繳管理費，且上訴人於原審已自承被上訴人係以每月2000
    元承租上開建物，上訴人說詞已有前後不一。又系爭規約第
    9條第12款約定若被上訴人解散時，扣除各項公共支付後，
    依所有權比例發還全體區分所有權人，可知管理費非屬被上
    訴人之獨立財產，而係屬全體區分所有權人共有之財產 ，
    此與一般定期給付有別，當無民法第126條5年短期時效之適
    用；另上訴人於被上訴人起訴後，以租金對被上訴人為抵銷
    之意思表示，乃上訴人向被上訴人表示認識其請求權存在之
    觀念通知，可視為對債務之承認，依民法第129條第1項第2
    款規定時效亦因上訴人承認而中斷，倘法院認管理費適用5
    年短期時效之規定，則上訴人主觀上明知時效完成之事實仍
    為承認，依最高法院50年度台上字第2868號判例意旨，自屬
    拋棄時效利益之默示意思表示，回復時效完成前狀態，故上
    訴人主張時效抗辯為無理由等語。
二、上訴人上訴意旨略以：上訴人目前居住之系爭社區花園十路
    1段5之202號建物隸屬於系爭社區長青樓，上訴人已向長青
    樓管理委員會繳納管理費，則被上訴人不應再向上訴人請求
    給付該建物之管理費。再者，十餘年前被上訴人向上訴人承
    租系爭社區桃李一路7號建物，租金每月3000元，當時被上
    訴人總幹事黃俊豪口頭向上訴人稱其中1000元抵繳上訴人應
    納管理費，另2000元則由被上訴人按月給付，上訴人已用此
    變相方法繳納管理費多年，均未見被上訴人追討，故上訴人
    自始至終認為被上訴人同意兩造之前以租金取代管理費之口
    頭契約存在，且103月9月6日前之管理費已罹於5年消滅時效
     ，被上訴人亦不得再為請求等語。
三、原審為被上訴人全部勝訴之判決，上訴人不服，提起上訴，
    上訴聲明：㈠原判決廢棄。㈡上開廢棄部分，被上訴人在第一
    審之訴駁回。被上訴人則答辯聲明：上訴駁回。
四、兩造不爭執之事項：
  ㈠系爭社區於94年5月14日召開系爭會議通過系爭規約，並向臺
    北縣政府申請成立管理委員會即被上訴人，經臺北縣政府以
    94年8月17日北縣店工字第33316號公寓大廈管理組織報備證
    明同意備查。
  ㈡上訴人為系爭社區桃李一路7號、花園十路1段5之202號等建
    物之所有權人，為系爭社區之區分所有權人。
  ㈢系爭社區自94年起即已依系爭規約第10條第1款之公共基金標
    準，依照各區分所有權人之房屋權狀登記面積收取以每坪每
    月15元計算之管理費，最高收取90坪。
  ㈣上訴人自97年9月1日起至108年3月31日止未繳納系爭社區桃
    李一路7號之管理費；自100年8月1日起至108年3月31日止未
    繳納系爭社區花園十路1段5之202號之管理費。  
五、本院之判斷：
　㈠按公寓大廈應設置公共基金，其來源如下：起造人就公寓大
    廈領得使用執照1年內之管理維護事項，應按工程造價一定
    比例或金額提列。區分所有權人依區分所有權人會議決議
    繳納。本基金之孳息。其他收入。區分所有權人或住戶積
    欠應繳納之公共基金或應分擔或其他應負擔之費用已逾2期
    或達相當金額，經定相當期間催告仍不給付者，管理負責人
    或管理委員會得訴請法院命其給付應繳之金額及遲延利息，
    公寓大廈管理條例第18條第1項、第21條規定甚明。查上訴
    人為系爭社區之區分所有權人，依照系爭規約第9條約定自
    應按月繳納管理費作為社區公共基金，而上訴人自97年9月1
    日起至108年3月31日止未繳納系爭社區桃李一路7號之管理
    費5萬1435元，而自100年8月1日起至108年3月31日止未繳納
    系爭社區花園十路1段5之202號之管理費4萬1400元，合計為
    9萬2835元乙節，為兩造所不爭執，依首揭規定，被上訴人
    自得訴請上訴人給付所積欠之管理費。
　㈡又按當事人主張有利於己之事實者，就其事實有舉證之責任 
    ，民事訴訟法第277條本文定有明文。上訴人主張其系爭社
    區花園十路1段5之202號建物之管理費已向長青樓管理委員
    會繳納，而被上訴人於10多年前透過當時之總幹事黃俊豪向
    其承租系爭社區桃李一路7號建物作為倉庫，雙方口頭約定
    每月租金3000元，其中1000元用以抵繳上訴人應繳之管理費
     ，另2000元則由被上訴人按月給付，故上訴人並未積欠管
    理費等語，為被上訴人所否認，並以前詞置辯，自應由上訴
    人就此有利於己之事實負舉證責任。經查：
  ⒈上訴人主張其系爭社區花園十路1段5之202號建物之管理費已
    向長青樓管理委員會繳納等語，並提出收據2紙為證（見原
    審卷二第65頁），而就上開收據以觀，其上品名分別記載「
    管理費107年1月-12月」、「長青樓管理費106年10月-107年
    9月」，金額分別為500元、2000元，並蓋有花園新城長青樓
    管理委員會之大印，然上開款項均以管理費稱之，且收取期
    間重疊，每月收取金額與系爭規約所約定做為社區公共基金
    之管理費計算金額完全不同，亦未載明係繳納何建物之管理
    費，而上訴人於原審亦自承上開款項為長青樓住戶以互助會
    形式，收取公共空間清潔及維護費等語（見原審卷二第61頁
    ），顯與系爭規約所約定之公共基金用途不相一致，故上訴
    人於107年所繳納之款項是否即為系爭社區花園十路1段5之2
    02號建物管理費實非無疑，且亦與上訴人陳稱已以出租系爭
    社區桃李一路7號建物之部分租金抵繳其所有2間建物管理費
    等語相互矛盾，是上訴人此部分主張難信為真實。
　⒉又上訴人主張兩造間有達成以系爭社區桃李一路7號建物之租
    金1000元抵繳其所有2間建物管理費之合意等語，然上訴人
    於原審時已自承被上訴人係以低於市○○○○○○0000○○○○○○○○○○
    ○○區○○○路0號做為倉庫等語（見原審卷二第61頁），且質之
    證人黃俊豪於本院準備程序時證稱：渠自93年起至99年8、9
    月止，擔任被上訴人總幹事，於98年秋天被上訴人有向上訴
    人承租系爭社區桃李一路7號建物做為存放園丁所用器具，
    兩造約定每月租金是2000元，渠沒有印象上訴人有以該建物
    租金抵繳管理費之情形，如果有約定，會記載在租約裏，渠
    沒有跟上訴人說過每月租金是3000元，其中1000元抵繳上訴
    人所有建物之管理費，渠沒有權限未經過管委會同意就單獨
    決定調漲租金，也沒有做過這樣的事情等語（見本院卷第18
    8頁至第191頁），復參以被上訴人所提出之系爭社區一般費
    用報支單（財P表），其上載明被上訴人向上訴人承租系爭
    社區桃李一路，於98年8月19日給付上訴人押租金4000元、
    月租金2000元，並自98年10月5日起至109年1月6日止按月給
    付上訴人月租金2000元等節（ 見本院卷第131頁至第165頁
    ），均核與被上訴人辯稱被上訴人承租系爭社區桃李一路7
    號之每月租金為2000元，且未與上訴人約定以租金抵繳管理
    費等語相符，是上訴人此部分主張難認與事實相符，不足採
    信。
　㈢復按利息、紅利、租金、贍養費、退職金及其他一年或不及
    一年之定期給付債權，其各期給付請求權，因五年間不行使
    而消滅，民法第126條定有明文。又所謂一年或不及一年之
    定期給付債權，係指基於一定法律關係，因每次一年以下期
    間之經過順次發生之債權而言，而公寓大廈住戶就共同部分
    修繕、管理、維護等負有繳納管理費用之義務，並基於住戶
    之合意，相隔一定期間反覆繼續而為給付，依其性質，屬定
    期給付。是採年繳制、季繳制或月繳制之管理費請求權自屬
    民法第126條所謂一年或不及一年之定期給付債權，而有前
    開五年時效期間之適用。另按時效完成後，債務人得拒絕給
    付，亦為民法第144條第1項所明定。經查：
　⒈本件被上訴人所請求之管理費依系爭規約第9條第1項約定為
    按月繳納，核屬每月定期給付之債權，自應適用民法第126
    條5年短期時效之規定。再者，管理費既係每月定期給付之
    債權，被上訴人依公寓大廈管理條例第21條規定，於上訴人
    欠繳逾2期或達相當金額，自得定相當期間催繳，詎被上訴
    人遲至108年9月5日始起訴請求上訴人給付前開管理費，有
    起訴狀上本院收狀戳可憑（見原審卷一第9頁），揆諸上開
    說明，被上訴人所請求於103年9月6日以前之管理費均已罹
    於5年消滅時效，則上訴人為時效抗辯，拒絕給付103年9月6
    日前之管理費自屬有據。又上訴人所有之系爭社區桃李一路
    7號及花園十路1段5之202號等建物面積分別為89.95平方公
    尺、98.94平方公尺，有建物登記第一類謄本等件影本附卷
    可稽（見原審卷一第117頁、第119頁），而上開建物之每月
    管理費合計為855元乙節，亦為兩造所不爭執，故上訴人應
    給付被上訴人自103年9月6日起至108年3月31日止之管理費
    為4萬6883元（＝855元×25/30＋855元×54期，元以下四捨五入
    ）。
　⒉被上訴人雖辯稱上訴人以租金對被上訴人為抵銷之意思表示 
    ，可視為對債務之承認，應中斷時效，倘管理費適用5年短
    期時效之規定，亦屬拋棄時效利益之默示意思表示，回復時
    效完成前狀態，故上訴人之時效抗辯為無理由等語。惟上訴
    人主張以租金對被上訴人為抵銷之意思表示，係在被上訴人
    起訴後，此時被上訴人就103年9月6日前債權之消滅時效已
    完成，自無中斷時效之適用，且上訴人亦無以契約承認103
    年9月6日前債權之行為，是被上訴人主張管理費請求權之時
    效因被上訴人承認而中斷或回復等語尚屬無據，不足採信。
  ㈣末按給付無確定期限者，債務人於債權人得請求給付時，經
    其催告而未為給付，自受催告時起，負遲延責任。其經債權
    人起訴而送達訴狀，與催告有同一效力；遲延之債務，以支
    付金錢為標的者，債權人得請求依法定利率計算之遲延利息
     ；應付利息之債務，其利率未經約定，亦無法律可據者，
    週年利息百分之五，民法第229條第1項、第233條第1項前段
    、第203條定有明文。本件民事起訴狀繕本送達至上訴人戶
    籍地，因未獲會晤上訴人本人，亦無人可代為受領，於108
    年12月3日寄存送達在新北市政府警察局新店分局屈尺派出
    所 ，嗣於同年月6日由其委託他人代領，有送達證書附卷可
    憑（見原審卷一第261頁），則被上訴人自得請求上訴人自
    同年月7日起至清償日止，按年息百分之5計算之遲延利息。
六、綜上所述，被上訴人依公寓大廈管理條例第18條第1項第2款
     、第21條等規定及系爭規約第9條、第10條第1款等約定請
    求上訴人給付管理費4萬6883元，及自108年12月7日起至清
    償日止，按年息百分之5計算之遲延利息，為有理由，應予
    准許，逾此範圍之請求為無理由，應予駁回。原審就超過上
    開應准許部分，為上訴人敗訴之判決，並依職權宣告假執行
    ，自有未洽，上訴意旨指摘原判決此部分不當，求予廢棄改
    判 ，為有理由，爰由本院廢棄改判如主文第二項所示。至
    於上開應准許部分，原審判命上訴人給付，核無違誤，上訴
    人猶執前詞指摘原判決此部分不當，求予廢棄改判，為無理
    由，應駁回上訴。又本件上訴利益未逾150萬元，不得上訴
    第三審，經本院判決即告確定，無庸另為假執行之宣告，併
    與敘明。
七、本件判決之基礎已臻明確，兩造其餘攻擊防禦方法、主張舉
    證，於判決結果不生影響，無逐一審究之必要，末此敘明。
八、訴訟費用裁判之依據：民事訴訟法第436條之1第3項、第463
    條、第79條。
中　　華　　民　　國　　111 　年　　5 　　月　　31　　日
                  民事第九庭  審判長法　官  林玲玉
                                    法　官　梁夢迪
                                    法　官　翁偉玲
以上正本係照原本作成。
本判決不得上訴。
中　　華　　民　　國　　111 　年　　5 　　月　　31　　日
                                    書記官　陳信宏